【裁判字號】    89,自,111
【裁判日期】    890714
【裁判案由】    詐欺
【裁判全文】
臺灣士林地方法院刑事判決                          八十九年度自字第一一一號
    自  訴  人  乙○
    被      告  丙○○
右列被告因詐欺案件，經自訴人提起自訴，本院判決如左：
    主  文
丙○○無罪。
    理  由
一、自訴意旨略以：自訴人乙○與被告丙○○前為合作經營砂石加工事宜，曾於民國
    八十八年三月八日立有合作經營契約書，而於簽立上開契約書同時，因被告連同
    原欠款及上開契約代墊款合計尚欠自訴人新台幣（下同）三百八十五萬元，故於
    上開契約書第六條雙方亦約明被告同意就場內所有機械設備抵押與自訴人，以為
    上開債務清償之擔保，嗣後，因被告並未依該合作契約書各款約定為履行，乃再
    由雙方於八十八年五月五日簽立協議書以為解決，而依該協議書第二條約定，關
    於自訴人所投入之資產及對被告之債權，合計約為一千二百萬元，故經雙方協商
    後，自訴人乃同意被告於償還上開款項後出讓該合作事業之經營權，因此乃由被
    告開立金額共計一千二百萬元之本票九紙與自訴人以分期償還該款項，而取得該
    合作事業之經營權。其後被告非惟未按時如數兌付分期清償之本票金額，且於該
    債務經雙方會算尚仍餘欠五百萬餘元後，被告竟於八十九年初來函捏稱自訴人未
    履約而要求返還全部之本票云云，為此，自訴人經查探後方知被告除有意矯卸其
    餘欠債務外，且就其前允諾應設定抵押予自訴人以供債務擔保之機械設備亦早經
    出脫處分與第三人，因認被告涉有詐欺罪嫌云云。
二、按犯罪事實應依證據認定之，無證據不得推定其犯罪事實，又不能證明被告犯罪
    者，應諭知無罪之判決，刑事訴訟法第一百五十四條、第三百零一條第一項定有
    明文。次按刑法第三百三十九條第一項詐欺罪之成立，以意圖為自己或第三人不
    法之所有，以詐術使人將本人或第三人之物交付為要件，所謂以詐術使人交付，
    必須被詐欺人因其詐術而陷於錯誤，若其所用方法，不能認為詐術，亦不致使人
    陷於錯誤，即不構成該罪，最高法院著有四十六年台上字第二六０號判例可資參
    照。
三、本件自訴人以被告涉有詐欺犯行，無非以被告未履行合約及事後將機器設備處分
    與第三人為據，訊據被告則堅決否認有詐欺情事，辯稱：是自訴人沒有進料，其
    不得以才賣機器，其沒有詐欺等語。
四、經查：（一）自訴人乙○與被告丙○○於八十七年六月二十二日訂立合作契約書
    ，約定由訴外人林錦昌提供土地，由自訴人提供原料，由被告提供人員及機器設
    備，共同經營砂石生產事宜，被告負責工廠之生產，自訴人則負責進料及對外買
    賣，並約定由被告代工，代工工資以每米一百二十元計算，自訴人另須提供剷土
    機一台。（二）嗣因經營不順，自訴人與被告又於八十八年三月八日復就合作經
    營砂石加工事宜另立新約，約定原座落桃園縣觀音鄉草漯村十八鄰二五二號土地
    上砂石加工廠之現有辦公設備及土地使用權屬於甲方即自訴人、訴外人林秀霞及
    李訓振三人所有，並由甲方提供剷土機一台，乙方即被告提供現有之加工生產機
    械設備及卡車怪手等，甲方負責原級配之選購及加工產品之銷售業務，乙方負責
    加工生產線之管理維修，並配合甲方承接訂單時要求之品質規格，並於該契約書
    第四條約定如甲方進料有達兩萬米時，因被告之原因無法順利生產，則被告應負
    擔管銷費用的百分之七十五，如果順利生產，則由被告負擔百分之五十。另於契
    約第六點載明於該約簽立時自訴人借給被告一百八十五萬元供被告處理欠款及發
    放薪資，加上原欠款，於訂約時共欠自訴人三百八十五萬元，就此部分被告同意
    就被告所有廠內機械設備抵押與自訴人，然後來自訴人及被告並未就被告所有之
    廠內機械設備設定抵押。（三）後因合作不順，自訴人與被告復於八十八年五月
    五日另立新約，約定自訴人前應被告要求所代為開立之支票及乙方積欠甲方款項
    計約五百萬元，其中於八十八年五月二十日前之票款約一百八十九萬元，暫由自
    訴人代為處理，惟被告應於五月二十日前將自訴人墊款以現金返還或將自訴人開
    立之支票取回，如被告屆時履行上項約定，則自訴人願以下列條件由被告出面經
    營，該條件為自訴人資產及債權共認定為一千二百萬元，被告開立九張商業本票
    分九個月平均攤還，如有一期未履行，則自訴人取回經營權，被告無條件放棄經
    營權及機械所有權，另約定自訴人可載運成品以抵償被告之前之欠款，被告即因
    此簽立每張一百六十五萬元之本票九張共計一千二百萬元與自訴人，然因被告未
    於五月二十日前將自訴人墊款以現金返還或將自訴人開立之支票取回，自訴人亦
    未將經營權讓與被告，雙方因此未按前開約定履行。（四）嗣後自訴人即於八十
    八年七月份將經營權讓與訴外人利生建材有限公司（下稱利生公司），被告與利
    生公司負責人甲○○遂於八十八年七月八日即簽立委託加工契約書，約定由利生
    公司委託被告加工生產砂石，被告前欠自訴人之債權由利生公司承接，於該債權
    未償還清楚時現有機械設備不得拆遷，自訴人保有第一順位之抵押權。（五）然
    於簽約生產十五日後，自訴人又將經營權取回，被告則因生產不順於八十八年九
    月份以存證信函催告自訴人應補足供料後，即將機器設備賣與訴外人高宏謨，自
    訴人及被告於八十八年十一月結算兩造債務，總計被告尚欠自訴人現金三百二十
    九萬四千零七十六元，支票二百四十六萬六千零十元等情，業據自訴人及被告到
    庭供陳屬實，且互核相符，核與證人林秀霞到庭結證情節一致，並有合作契約書
    、合作經營契約書、協議書、委託加工契約書影本、八十八年九月被告寄與自訴
    人之存證信函影本、積欠總單影本各一件及本票影本九件在卷可稽。足見自訴人
    所以借貸與被告，係為雙方共同經營砂石加工事業，自難認被告於借貸之時有何
    施用詐術之行為，亦無為自己所有之不法意圖。又自訴人雖與被告於八十八年三
    月八日約定被告就機械設備應設定抵押權與自訴人以擔保債權，然此僅為自訴人
    與被告間之債權契約，自訴人及被告於訂約之後並未就該機器設備設定動產擔保
    抵押權，業據自訴人供陳在卷。而被告於訂約後仍繼續與自訴人合作經營砂石加
    工事宜，因合作不順而與自訴人另定新約，嗣因契約未履行，自訴人遂將經營權
    讓與他人，之後自訴人再取回經營權，再因合作生產不順，被告始於八十八年九
    月將機器設備處分與訴外人高宏謨，則其處分機器設備之行為雖有違其前開約定
    ，然僅屬民事上債務不履行之糾紛，尚難據此認被告有何詐欺之犯行，自訴人應
    循民事途徑解決為是。此外，本院依職權調查結果，復查無其他積極證據足資認
    定被告有詐欺之犯行，既不能證明被告犯罪，揆諸前揭說明意旨，爰為無罪判決
    之諭知。
據上論斷，應依刑事訴訟法第三百四十三條、第三百零一條第一項，判決如主文。
中    華    民    國      八十九      年     七        月    十 四      日
                                  臺灣士林地方法院刑事第四庭
                                          法  官
右正本證明與原本無異。
如不服本判決，應於判決送達後十日內，向本院提出上訴狀。
                                          書記官
中    華    民    國      八十        年               月               日


司法院資訊處製作；財團法人民間司法改革基金會備份。
